【裁判字號】    95,上易,1547
【裁判日期】    951004
【裁判案由】    竊盜
【裁判全文】
臺灣高等法院刑事判決                95年度上易字第1547號
上  訴  人  臺灣臺北地方法院檢察署檢察官
被      告  乙○○
上列上訴人因竊盜案件，不服臺灣臺北地方法院95年度易字第65
8號，中華民國95年6月30日第一審判決（起訴案號：臺灣臺北地
方法院檢察署94年度偵字第23499號），提起上訴，本院判決如
下：
    主  文
上訴駁回。
    理  由
一、公訴意旨略以：被告乙○○前因違反毒品危害防制條例案件
    ，於民國（下同）九十年十二月二十四日，經臺灣臺北地方
    法院以九十年度訴字第九三五號判決有期徒刑十一月確定，
    於九十二年七月三十一日縮刑期滿執行完畢，仍不知悔改，
    竟意圖為自己不法之所有，於九十四年十月二十日晚間六時
    許至翌日凌晨一時許間，在臺北縣三重市○○路○段一五八
    號前，見甲○○所有車號ＫＣＨ—五六三號重型機車停放上
    址路邊，以其自備之鑰匙，開啟該重型機車之龍頭鎖，竊取
    該車得逞後駕車離去，嗣於同年月二十一日凌晨一時二十分
    許，駕駛該車行經臺北市大同區○○○路○段二五八號前暫
    停，為警攔檢查獲。因認被告涉犯刑法第三百二十條第一項
    之竊盜罪云云。
二、按犯罪事實應依證據認定之，無證據不得認定犯罪事實；又
    不能證明被告犯罪者，應諭知無罪之判決，刑事訴訟法第一
    百五十四條第二項、第三百零一條第一項分別定有明文。而
    所謂認定犯罪事實之證據，係指足以認定被告確有犯罪行為
    之積極證據而言，該項證據自須適合於被告犯罪事實之認定
    ，始得採為斷罪資料，又苟未能發現相當證據或證據不足以
    證明，自不能以推測或擬制之方法，以為裁判基礎，故被告
    否認犯罪事實所持之辯解，縱屬不能成立，仍非有積極之證
    據足以證明其犯罪行為，不能遽為有罪之認定，此觀諸最高
    法院二十九年上字第三一○五號、四十年臺上字第八六號及
    三十年上字第一八三一號判例自明。次按事實之認定，應憑
    證據，如未能發現相當證據，或證據不足以證明，自不能以
    推測或擬制之方法，為裁判基礎（最高法院四十年臺上字第
    八六號判例參照）；認定不利於被告之事實，須依積極證據
    ，苟積極證據不足為不利於被告之事實認定時，即應為有利
    於被告之認定，更不必有何有利之證據（最高法院三十年上
    字第八一六號判例參照）；且認定犯罪事實所憑之證據，無
    論直接或間接證據，其為訴訟上之證明，須於通常一般之人
    均不致有所懷疑，而得確信其為真實之程度者，始得據之為
    有罪之認定，倘其證明尚未達到此一程度，而有合理性懷疑
    之存在時，即無從為有罪之認定（最高法院七十六年臺上字
    第四九八六號判例參照）。
三、本件公訴人認被告乙○○涉有竊盜之犯行，無非係以被告之
    供述、證人甲○○、葉有振之證述、員警高銀泉及葉有振製
    作之報告一紙、扣案鑰匙一串共三支及鑰匙照片一幀、監視
    錄影帶一捲、車籍作業系統查詢認可資料、贓物認領保管單
    、被竊機車照片一幀為其主要論據。惟經訊據被告乙○○堅
    詞否認有何公訴意旨所指竊盜犯行，辯稱：當時伊有喝酒，
    甲○○之機車與伊車號ＩＵＲ—一八七號之機車一模一樣，
    所以騎錯機車，伊忘記原來將機車停放何處，因為當時喝得
    很醉等語。
四、本院查：
（一）證人即查獲本案之員警葉有振於偵查及原審審理時結證：
      「當天我們是巡邏勤務，我們在東吳飯店對面的車道看到
      被告坐在車號ＫＣＨ—五六三號之機車上，不知道在做什
      麼，我們過去察看，有看到被告發動機車的樣子，我們向
      被告查證證件，被告說機車是某某人的，但是跟我們查證
      的車主不同，被告向我們表示他酒醉騎錯機車，並告訴我
      們他的機車車號是ＩＵＲ—一八七號，要我們在附近找找
      看，我們有跟被告在附近路上找過，但是沒有發現，後來
      我們帶被告回派出所，清查後才知道車號ＫＣＨ—五六三
      號機車之車主甲○○住三重，甲○○當時並不知機車失竊
      ，後來甲○○過來認領後，我同事高銀泉又帶著甲○○到
      三重附近找一次，也都沒有被告所稱車號ＩＵＲ—一八七
      號之機車。」等語（參見臺灣臺北地方法院檢察署九十四
      年度偵字第二三四九九號偵查卷第二十七頁至第二十八頁
      、原審卷第八十二頁至第八十四頁），是依證人葉有振警
      員上開證述，被告遭警發現開啟機車龍頭鎖而進行盤查時
      ，被告即告知員警車主之姓名，因員警查證車號與車主不
      符後，而向員警表示其因酒醉騎錯機車，並告訴員警騎機
      車車號為ＩＵＲ—一八七號，且要求員警於附近尋找等情
      觀之，被告之舉止核與一般竊盜者為員警察覺從事竊盜行
      為，急於掩飾犯行，神色驚慌或迅即逃離之反應迥異，則
      被告是否意圖行竊，滋生疑義。
（二）又證人即車號ＩＵＲ—一八七號機車之車主陳王燕鳳於原
      審審理時證稱：「被告給我母親作兒子，但是沒有戶籍登
      記，被告平常稱呼我大姐，車號ＩＵＲ—一八七號機車是
      我的，但是平常是被告在使用，機車鑰匙也是由被告保管
      。」等語（參見原審卷第八十四頁反面至第八十五頁），
      足見車號ＩＵＲ—一八七號之機車平日確由被告騎乘使用
      。
（三）再查，本院經比較證人甲○○所有之車號ＫＣＨ—五六三
      號機車，與被告所述其所騎乘之車號ＩＵＲ—一八七號機
      車之年份、、廠牌、車型、顏色結果，證人甲○○所有之
      車號ＫＣＨ—五六三號機車，發照日期為八十四年二月十
      三日、廠牌為山葉牌、車型為ＦＵＺＺＹ、汽缸容量為一
      二五ＣＣ、車身為黑色，另被告所述其所騎乘之車號ＩＵ
      Ｒ—一八七號機車，出廠年月為八十四年七月、廠牌為山
      葉牌、車型為ＦＵＺＺＹ、汽缸容量為一二五ＣＣ、車身
      為黑色，此有車籍作業系統查詢認可資料（見臺灣士林地
      方法院檢察署九十四年度偵字第一一七○一號偵查卷第二
      十四頁）、車號查詢重型機車車籍（見同上第二三四九九
      號偵查卷第二十一頁）、車號ＫＣＨ—五六三號機車之照
      片（見一審卷第九十五頁）、車號ＩＵＲ—一八七號機車
      之照片（見同上第二三四九九號偵查卷第三十頁至第三十
      二頁）在卷可稽，顯見二部機車無論年份、廠牌、車型、
      顏色均相同，自有使人誤認之可能。
（四）又證人即被害人甲○○於九十四年十月二十日下午五、六
      點多下班後，將車號ＫＣＨ—五六三號之機車停放於住處
      即臺北縣三重市○○路○段一五八號樓下時，只有鎖龍頭
      鎖，於翌日凌晨二、三點左右接獲警察通知，始知機車失
      竊，該機車在失竊前可能是用久了，龍頭鎖之鑰匙孔比較
      鬆等情，業據證人即車號ＫＣＨ—五六三號機車之車主甲
      ○○結證在卷（參見一審卷第八十一頁至第八十二頁）。
      經原審當庭比對證人甲○○所有車號ＫＣＨ—五六三號機
      車之鑰匙，與扣案被告所有之機車鑰匙結果，二者金屬鋸
      齒形狀並不相同，惟外觀相仿，有該二支機車鑰匙照片在
      卷可佐（參見一審卷第八十九頁至第九十一頁）；原審法
      院經前往該院臺北簡易庭旁機車停車格，持扣案之被告所
      有之機車鑰匙，插入證人甲○○所有車號ＫＣＨ—五六三
      號機車測試能否開啟龍頭鎖啟動引擎，測試結果，扣案之
      機車鑰匙確能插入該機車龍頭鎖內，且可在五秒內，以快
      速轉動之方式啟動該車引擎，再以目視勘驗該車龍頭鎖，
      亦有鎖孔較大之情形，此有勘驗筆錄及照片可資佐證（參
      見一審卷第九十六頁至第一○○頁）；且被告供稱事後自
      行於臺北縣重新橋附近尋得車號ＩＵＲ—一八七號機車之
      地點（見本院卷第六十四頁），亦與證人甲○○所有車號
      ＫＣＨ—五六三號機車失竊地點即臺北縣三重市○○路○
      段一五八號樓下之距離非遠。是證人甲○○所有車號ＫＣ
      Ｈ—五六三號之機車，與被告所述其所騎乘之車號ＩＵＲ
      —一八七號機車之年份、車款、顏色均相同，且被告所持
      扣案之機車鑰匙確可插入車號ＫＣＨ—五六三號機車之龍
      頭鎖，並啟動該車引擎，參以被告為警查獲時確有飲酒之
      情形，業據證人葉有振警員證述在卷（參見同上第二三四
      九九號偵查卷第二十八頁、一審卷第八十五頁反面）等情
      以觀，足見被告所辯，其係於飲酒後誤認車號ＫＣＨ—五
      六三號之機車為其平日所騎乘之車號ＩＵＲ—一八七號機
      車，並以扣案之機車鑰匙將之啟動等情，應非子虛，堪予
      採信。
（五）至於扣案之監視錄影一捲，經原審播放後為四個畫面連續
      快速交錯閃動，無法辨識畫面內容，詰之證人葉有振警員
      則證稱：「當時我們有去查東吳飯店之監視錄影器，有跟
      東吳飯店的管理員一起看監視錄影帶，但是因為在監視器
      的最外角，只有看到一個人的背面坐在機車上一、二分鐘
      ，只有片段，沒有看到正面，無法判斷該車是要被騎來查
      獲地點或是要被騎走，事後我們也沒有問被告是否就是坐
      在監視錄影帶中機車上之人。」等語（參見一審卷第八十
      三頁至第八十四頁），是上開監視錄影亦不足作為對於被
      告不利之證明。
（六）綜上所述，並參互上情以觀，依被告為警盤查時並無如竊
      盜者遭人發覺時之驚慌神情，而其平日所騎乘之車號ＩＵ
      Ｒ—一八七號機車確與證人甲○○所有車號ＫＣＨ—五六
      三號機車之年份、廠牌、車型、顏色均相同，確有誤認之
      可能，且其所有扣案之機車鑰匙亦確實能啟動該車引擎，
      又其事後自行於臺北縣重新橋附近尋得車號ＩＵＲ—一八
      七號機車之地點，復與甲○○所有上開機車失竊地點之距
      離非遠等情節觀之，被告辯稱伊當時因酒醉而騎錯車等語
      ，尚非虛妄，應堪採信。又依據公訴人所提證據及指出證
      明之方法，無從使本院形成被告確有竊盜犯行之心證，此
      外，復查無其他積極證據足資認定被告涉有公訴人所指之
      竊盜犯行，既不能證明被告犯罪，參諸首揭說明，自應為
      無罪之諭知。
五、原審以被告之犯行不能證明，而為被告無罪之判決，經核其
    認事用法並無不合，本件公訴人之上訴意旨，仍執前詞，提
    起上訴，指摘原判決不當，難認為有理由，應予駁回。
六、據上論斷，應依刑事訴訟法第三百六十八條，判決如主文。
本案經檢察官張啟彬到庭執行職務。
中    華    民    國    95    年    10     月    4    日
                  刑事第三庭審判長法  官  許國宏
                                  法  官  林銓正
                                  法  官  許增男
以上正本證明與原本無異。
不得上訴。
                                  書記官  葉金發
中    華    民    國    95    年    10    月    4     日


司法院資訊處製作；財團法人民間司法改革基金會備份。
